【裁判字號】    97,台非,51
【裁判日期】    970221
【裁判案由】    強盜
【裁判全文】
最高法院刑事判決                九十七年度台非字第五一號
上  訴  人  最高法院檢察署檢察總長
被      告  甲○○
上列上訴人因被告強盜案件，對於臺灣臺南地方法院中華民國九
十五年十二月十九日（聲請書誤載為九十六年一月十二日）第一
審確定判決（九十五年度訴字第一四八四號，起訴案號：臺灣臺
南地方法院檢察署九十五年度偵字第一二八０六號），認為部分
違法，提起非常上訴，本院判決如下：
    主  文
原判決關於諭知累犯部分撤銷。
甲○○所犯意圖為自己不法之所有，攜帶兇器，以強暴至使不能
抗拒，而取他人之物罪，處有期徒刑捌年陸月。
    理  由
非常上訴理由稱：「按受有期徒刑之執行完畢，或受無期徒刑或
有期徒刑一部之執行而赦免後，五年以內再犯有期徒刑以上之罪
者，始為累犯，此觀刑法第四十七條之規定自明。又被告犯應併
合處罰之數罪，經法院分別判處有期徒刑確定，併依檢察官之聲
請，以裁定定其數罪之應執行刑確定，該數罪是否執行完畢，係
以所定之刑是否全部執行完畢為斷。其在未執行前已先執行之有
期徒刑之罪，因嗣後合併他罪定應執行刑之結果，檢察官所換發
之執行指揮書，係執行應執行刑，其前已執行之有期徒刑部分，
僅應予扣除，不能認為已執行完畢（最高法院九十四年度台非字
第二四九號判決參照）。又依法應於審判期日調查之證據未予調
查，致適用法令違誤，而顯然於判決有影響者，該項確定判決即
屬違背法令，得提起非常上訴，亦經司法院釋字第一八一號解釋
在案。是事實審法院對於被告有無累犯之事實，應否適用刑法第
四十七條累犯之規定加重其刑，即屬法院認定事實與適用法律之
基礎事項，客觀上有調查之必要，應依職權加以調查，倘被告並
非累犯，而事實審並未詳加調查，致判決時依累犯之規定論處，
即屬刑事訴訟法第三百七十九條第十款所規定，依法應於審判期
日調查之證據而未予調查，其判決當然違背法令。本件，臺灣臺
南地方法院以甲○○曾於民國九十三年間，因妨害兵役條例（係
妨害兵役治罪條例）案件，經本院（指臺灣臺南地方法院）九十
三年度簡字第二二五八號判決有期徒刑三月確定，於九十四年二
月二十三日執行完畢，猶不知悔改，於九十五年八月十九日下午
一時許，騎乘車號H56-478 機車搭載陳美貞，前往位於臺南市○
○路○段三十六巷一八０號『永楊興資源回收廠』，變賣銅線、
鐵釘等物，於同日下午一時二十分許，待該處負責人邱源信秤完
甲○○所帶來銅線、鐵釘等重量後，與甲○○進入該處辦公室內
欲交付買賣之價款之際，甲○○竟基於意圖為自己不法所有之犯
意，持其所攜帶之鐵鎚，接連猛力敲擊邱源信之頭部，邱源信隨
即倒地，邱源信倒地後，甲○○仍以鐵鎚繼續敲打邱源信，造成
邱源信受有頭部外傷、頭皮撕裂傷等傷害，致使邱源信不能抗拒
，甲○○乃強取其背在身上裝有現金新臺幣（下同）三十萬六千
八百元之背包，得手後轉身欲逃離現場，邱源信見狀乃起身持鋁
棒由後追趕甲○○，並呼叫同事前來協助，隨即由邱源信、其兄
邱源明及同任職於該資源回收廠之楊秋雲等人，在該回收廠前聯
手將甲○○制服，因認被告犯刑法第三百三十條第一項、第三百
二十一條第一項第三款之攜帶兇器加重強盜罪。惟被告上開所犯
妨害兵役治罪條例案件之三月有期徒刑，雖曾於九十四年二月二
十三日執行完畢，但已與另犯之妨害自由等罪及侵害墳墓屍體罪
，依刑法第五十條之規定，合併定其應執行之刑六年二月（臺灣
高等法院臺南分院九十四年度聲字第一八八號裁定），且原已執
行之三月有期徒刑，亦自合併定執行刑中扣除。揆諸上述判旨（
指上述本院判決要旨）說明，則其三月有期徒刑不能認為已執行
完畢，而認定累犯。乃原審法院竟依累犯之規定判處有期徒刑九
年，自有判決適用法則不當及依法應於審判期日調查之證據而未
予調查之違法。案經確定，且於被告不利，爰依刑事訴訟法第四
百四十一條、第四百四十三條提起非常上訴，以資糾正」等語。
本院按受有期徒刑之執行完畢，或受無期徒刑或有期徒刑一部之
執行而赦免後，五年以內再犯有期徒刑以上之罪者，始為累犯，
此觀刑法第四十七條之規定自明。又被告犯應併合處罰之數罪，
經法院分別判處有期徒刑確定，並依檢察官之聲請，以裁定定其
數罪之應執行刑確定，該數罪是否執行完畢，係以所定之刑是否
全部執行完畢為斷。其在未裁定前已先執行之有期徒刑之罪，因
嗣後合併他罪定應執行刑之結果，檢察官所換發之執行指揮書，
係執行應執行刑，其前已執行之有期徒刑部分，僅應予扣除，不
能認為已執行完畢。本件原判決以被告甲○○曾於九十三年間因
妨害兵役治罪條例案件，經臺灣臺南地方法院判處有期徒刑三月
，於九十四年二月二十三日執行完畢，復於九十五年八月十九日
再犯本件加重強盜罪，論以累犯，判處有期徒刑九年。然查被告
上開妨害兵役治罪條例案件，所處有期徒刑三月，雖於九十四年
二月二十三日執行完畢，惟被告另犯妨害自由罪，經判處有期徒
刑五年，又犯侵害墳墓屍體罪經判處有期徒刑一年二月，上開三
罪，因合於定應執行刑之規定，經檢察官聲請臺灣高等法院臺南
分院以九十四年度聲字第一八八號刑事裁定，合併定其應執行之
刑為有期徒刑六年二月，由臺灣臺南地方法院檢察署檢察官以九
十四年度執更字第六四七號執行指揮書發監執行，刑期起算日期
為九十五年八月二十日，執行期滿日為一００年六月二十一日，
其前案妨害兵役治罪條例案件已執行之有期徒刑三月，應予扣除
，此有臺灣高等法院被告前案紀錄表附於原審卷可稽。是被告犯
本件加重強盜罪時，其於九十三年間犯妨害兵役治罪條例罪所處
有期徒刑三月，因定應執行刑結果，並不能認已執行完畢，自與
累犯之要件不合，不能論以累犯。原判決適用刑法第四十七條規
定，論被告為累犯，並加重其刑，自屬判決違背法令。案經確定
，且不利於被告，非常上訴意旨，執以指摘，洵有理由。應由本
院將原判決關於諭知累犯部分撤銷，另行判決如主文第二項所示
，以資糾正。復按非常上訴應以原判決所認定之犯罪事實為基礎
，審核原判決適用法令有無違誤；至於事實之認定，乃屬事實審
法院之職權，非常上訴審自無從過問。本件原判決所確認之加重
強盜之犯罪事實及其他部分，非常上訴意旨既未加以指摘，非本
院所得審究；附此敘明。
據上論結，應依刑事訴訟法第四百四十七條第一項第一款，刑法
第三百三十一條第一項、第三百二十一條第一項第三款，判決如
主文。
中    華    民    國  九十七  年    二    月  二十一  日
                      最高法院刑事第十庭
                          審判長法官  林  永  茂
                                法官  吳  昆  仁
                                法官  蘇  振  堂
                                法官  蕭  仰  歸
                                法官  何  菁  莪
      本件正本證明與原本無異
                                      書  記  官
中    華    民    國  九十七  年    二    月  二十六  日
                                                      Ｅ
附錄論罪法條：
刑法第三百三十條第一項：
犯強盜罪而有第三百二十一條第一項各款情形之一者，處七年以
上有期徒刑。
刑法第三百二十一條第一項第三款：
犯竊盜罪而有左列情形之一者，處六月以上、五年以下有期徒刑
：
三、攜帶兇器而犯之者。


司法院資訊處製作；財團法人民間司法改革基金會備份。
